最高法院刑事判決　　　　　　　　　　　　　　　九十三年度台上字第五一０五號
　　上　訴　人　台灣高等法院檢察署檢察官
　　被　　　告　甲○○
　　　　　　　　　　　　護照號.
右上訴人因被告違反著作權法案件，不服台灣高等法院中華民國九十三年三月二十六
日第二審更審判決（九十三年度上更(二)字第七五號，起訴案號：台灣台北地方法院檢
察署八十九年度偵字第一九二二一號），提起上訴，本院判決如左：
    主  文
原判決撤銷，發回台灣高等法院。
    理  由
本件原判決以公訴意旨略以：被告甲○○係水晶有聲出版社（下稱水晶出版社）實際
負責人，明知鄭元獻演唱之「給我一座核四廠」專輯授權之權利仍有糾紛，且其中「
給我一座核四廠」之歌曲作詞者即告訴人陳建名並未同意或授權，竟於民國八十八年
四月二十九日發行上開專輯，又於八十八年七月七日，與不知情之數位聯合電信股份
有限公司（下稱數位聯合公司，另經檢察官不起訴處分）專案經理游士賢簽訂SEEDNE
T 音樂網站合作推廣合約，並提供上開歌曲，交由數位聯合公司依約置放在網站上供
消費者付費下載為線上交易，使數位聯合公司在不知上開歌曲之歌詞著作權係未經授
權之情形下，自八十八年七月二十八日起，將前揭著作連續重製成能於電腦螢幕上顯
示影像之網站網頁及電腦數位錄音之ＭＰ３音樂檔案，利用數位聯合公司在其經營之
網站透過網際網路向公眾公開播送，供公眾付費購買下載之方式，侵害告訴人之著作
財產權，因認被告涉犯修正前（行為時）著作權法第九十一條第二項意圖銷售而擅自
以重製之方法侵害他人之著作財產權、第九十二條擅自以公開播送之方式侵害他人之
著作財產權、第九十三條第三款、第八十七條第二款以明知為侵害著作權之物而意圖
營利而交付之方法侵害他人之著作權等罪嫌，所犯各罪有想像競合犯之關係。經審理
結果，認被告之犯罪尚屬不能證明，因而維持第一審諭知被告等均無罪之判決，駁回
上訴人在第二審之上訴，固非無見。
惟查：(一)、審理事實之法院，對於案內與待證事實有重要關係，而屬於應依法調查之
證據，未予以調查或雖已調查而未調查明白，即與證據未經調查無異，如率行判決，
其判決當然為違背法令。又證據之證明力，固屬於法院判斷之自由，但不得違背經驗
法則，如其判斷存有疑竇，在釐清前，尚難遽採為被告有利或不利之認定。證人鄭元
獻雖不否認與水晶出版社之被告接觸商談，但始終否認有授權水晶出版社發行「給我
一座核四廠」專輯之情事，證稱：「（當時）洽談內容為隨便聊，聊些音樂的理念，
但被告沒有拿合約出來，所以也沒聊出一個結果」等語。參以告訴人陳建名與證人鄭
元獻係以簽訂同意書之方式，將告訴人享有「給我一座核四廠」（歌詞）音樂著作之
著作權，同意鄭元獻利用該著作錄製發行ＣＤ、卡帶於「給我一座核四廠」專輯壹次
，鄭元獻因而交付新台幣二萬元與告訴人，有該同意書在卷可稽（台灣台北地方法院
檢察署八十九年度他字第一一二八號偵查卷第五十五頁），並據告訴人及鄭元獻分別
陳明在卷（第一審卷第六十三頁），足見彼等對於有關著作權授權事宜之慎重。然被
告之水晶出版社發行「給我一座核四廠」專輯，既無書面契約，且對於有關出版費用
之負擔或雙方權利義務或營利之分配如何？均未見被告有任何供述，茍前開重要事項
均尚未達成協議，能否謂鄭元獻與被告已口頭達成由水晶出版社發行該專輯之協議，
尚非無疑。原審未詳加勾稽究明，遽認雙方已口頭達成由被告之水晶出版社發行該專
輯之協議，被告無侵犯他人著作權之故意，而為被告無罪判決論據之一，尚嫌速斷。
(二)、卷附鄭元獻提出之「給我一座核四廠」專輯文案，其上載有「p Crystal 1999｜
2004 cIS music」等文句，該項記載在唱片業界，有無特別含義？是否係標明為「錄
音著作」，每次使用時均應得著作權人之授權？又被告於發行前是否已知該歌詞之著
作權人為告訴人？是否知悉鄭元獻與告訴人簽訂前開同意書之內容？若然，何以發行
前對於鄭元獻是否獲得授權不予求證？又上開文案所載「1999｜2004」是否指授權期
間？若然，何以與前開告訴人和鄭元獻所簽訂之同意書約定授權之有效期限為二年不
符？以上疑竇攸關被告有無侵害告訴人著作權故意之認定，而與公平正義之維護有重
大關係，原審未詳加調查釐清，遽為被告有利之認定，有應於審判期日調查之證據而
未予調查之違法。檢察官上訴意旨指摘原判決不當，尚非全無理由，應認有撤銷發回
更審之原因。又刑事訴訟法第三百七十六條各款所列之案件，經第二審判決者，固不
得上訴於第三審法院，惟與併合數罪之一部為非刑事訴訟法第三百七十六條各款所列
各罪之案件一併提起上訴時，經第三審法院認為係實質上或裁判上一罪，則應認為皆
得上訴於第三審法院，而第三審法院如認其確定事實與適用法令當否不明時，自應一
併發回。被告被訴涉犯行為時著作權法第九十二條擅自以公開播送之方式侵害他人之
著作財產權及第九十三條第三款、第八十七條第二款以明知為侵害著作權之物而意圖
營利而交付之方法侵害他人之著作權罪嫌部分，雖均屬刑事訴訟法第三百七十六條第
一款所規定不得上訴於第三審法院之案件，但公訴人認係有想像競合犯之關係，且此
部分與被告等被訴涉犯著作權法第九十一條第二項意圖銷售而擅自以重製之方法侵害
他人之著作財產權罪嫌得上訴第三審部分，是否為實質上一罪或有裁判上一罪關係之
事實與適用法令之當否不明，尚待事實審調查釐清，自應併予發回，附此明。
據上論結，應依刑事訴訟法第三百九十七條、第四百零一條，判決如主文。
中　　　華　　　民　　　國　　九十三　　年　　　九　　　月　　 三十 　　日
                              最高法院刑事第十二庭
                                  審判長法官  陳　正　庸
                                        法官  賴　忠　星
                                        法官  王　居　財
                                        法官  張　清　埤
                                        法官  林　開　任
      右正本證明與原本無異
                                              書  記  官
中　　　華　　　民　　　國　　九十三　　年　　　十　　　月　　　八　　　日
                                                                        Ｖ
